最高法院刑事判決　　　　　　九十六年度台上字第五七七八號
上　訴　人　甲○○
上列上訴人因殺人未遂案件，不服台灣高等法院台中分院中華民
國九十六年七月十一日第二審判決（九十六年度上訴字第一二六
二號，起訴案號：台灣彰化地方法院檢察署九十五年度偵字第三
七○二號），提起上訴，本院判決如下：
    主  文
上訴駁回。
    理  由
按刑事訴訟法第三百七十七條規定：上訴於第三審法院，非以判
決違背法令為理由，不得為之。是提起第三審上訴，應以原判決
違背法令為理由，係屬法定要件。且必須依據卷內資料為具體之
指摘，並足據以辨認原判決已具備違背法令之形式，始屬相當。
本件原判決撤銷第一審判決，改判仍論處上訴人甲○○共同殺人
未遂罪刑。係依憑上訴人供述「確實持西瓜刀砍中告訴人乙○○
之背部後，上訴人及其餘共犯即將告訴人拖出（小吃）店外，由
上訴人持西瓜刀及武士刀、（原審）共同被告楊家祥持木質棒球
棍，其餘同夥則徒手或分持木棍、高爾夫球桿圍住倒地之告訴人
並朝告訴人之頭部、胸部、手部及腿部等處任意砍殺毆打，且參
與砍打之人有數人口呼『給他死（台語）』」等情，並經證人即
共犯楊家祥、黃敬洋於偵查中結證在卷，核與證人即告訴人乙○
○於偵查及第一審審理時指證情節一致，另經在場目擊之證人張
良同、張尚錐、張勝勳、陳山吉於偵查中證述在卷，並有秀傳紀
念醫院診斷證明書、彰化縣政府警察局鑑識函及刀械鑑識照片、
現場圖、現場相片與扣案武士刀及西瓜刀各一把、木質棒球棍一
支等證據資料，而為論斷，已敘述其所憑之證據及得心證之理由
。而以上訴人否認殺人故意，辯稱：其身材高大強壯，倘若要致
告訴人於死，當無在有十餘人助勢之情況下，見告訴人倒地即離
去之理，況其與告訴人僅因停車細故發生爭執，縱持刀傷害告訴
人，主觀上僅有傷害、教訓之犯意云云，係飾卸之詞，如何不足
採信，於判決理由三、(二)(3)(4)內詳予指駁及說明。從形式上觀察
，原判決並無認定事實不依證據等違法情事存在。上訴意旨略稱
：(一)、原審犯罪事實二先後記載「……詎甲○○、……及其他姓
名年籍不詳之成年男子竟當場共同基於殺人之犯意聯絡，……甲
○○等十餘人見乙○○身受重傷動彈不得，始騎乘機車離去，…
…」，究原審係認上訴人為殺人之犯意或係重傷之犯意，先後敘
述不一，判決事實記載自有可議。(二)、原判決理由三之(二)之(3)記
載「本件扣案之武士刀、西瓜刀各一把，……用以砍人身體足以
致死，又人體之頭部為要害所在，胸部及背部有心臟、肺臟等重
要器官，如遭利刃切割，有立即之生命危險，……．甲○○竟仍
持西瓜刀、武士刀砍殺告訴人之頭部及身體，造成告訴人因此受
有頭部外傷併頭皮三處撕裂傷各五、四、三公分、左臂切割傷七
公分併五、六、七、八肋骨骨折、肺臟破裂及氣胸、雙肘雙膝挫
傷及擦傷、左手掌挫傷等傷害……其中尤以胸部之人體重要器官
部位受創最為嚴重，造成肺臟破裂及氣胸乙節，可見被告甲○○
揮刀砍擊力道甚猛，顯於砍殺告訴人之際，有欲將其置之於死地
之殺人直接犯意存在。」。然於事實欄卻記載「……先由甲○○
手持西瓜刀及武士刀朝乙○○揮砍，乙○○見狀隨即拿椅子抵擋
後本欲逃離，仍遭甲○○以西瓜刀砍中背部並跌倒在地，甲○○
等一行人乃將乙○○拖出店外，再由甲○○持武士刀及西瓜刀、
楊家祥持木質棒球棍，其餘同夥則徒手或分持木棍、高爾夫球桿
圍住倒地之乙○○並朝許俊明之頭部、胸部、手部及腿部等處任
意砍殺毆打……」，則告訴人身上所受肺臟破裂及氣胸之傷害究
係上訴人或其同夥造成，原判決事實與理由記載先後不同，有判
決理由矛盾之違背法令。(三)、上訴人與告訴人未有仇隙，當無置
告訴人於死之犯意，否則何以見告訴人重傷後即騎車離去，且上
訴人一方有十餘人，欲置告訴人於死甚為容易，如有殺人犯意，
何以不繼續砍殺，絕無停手之理，原判決就此未為調查有應於審
判期日調查之證據未予調查之違法等語。按證據之取捨與證據之
證明力如何，均屬事實審法院得自由裁量、判斷之職權；苟其此
項裁量、判斷，並不悖乎通常一般之人日常生活經驗之定則或論
理法則，又於判決內論其何以作此判斷之心證理由者，即不得
任意指摘其為違法，而據為提起第三審上訴之合法理由。原判決
就其如何綜合全部證據資料，判斷上訴人有前揭犯行之心證理由
，已闡述明晰，所為之論斷，核與證據法則並無違背。經查(1)原
判決事實欄雖有記載「見被害人身受重傷動彈不得，始騎乘機車
離去」，然原判決所書「重傷」一詞，僅為形容被害人傷勢之嚴
重，並非刑法第十條第四項法文所指之「重傷」之義，亦無事實
先後記載不一致之違誤。(2)原判決於理由欄三之(二)之(1)已經詳敘
，共同正犯之意思聯絡，不限於事前有協議，即僅於行為當時有
共同犯意之聯絡亦屬之，而行為之分擔，亦不以每一階段均經參
與為必要。亦即共同實施犯罪行為，在合同意思範圍以內，相互
利用他人之行為，以達其犯罪之目的，即應對於全部所發生之結
果共同負責。原判決事實欄係記載上訴人與其餘共同被告及不詳
姓名共犯共同實施犯罪行為，在合同意思範圍以內，相互利用他
人之行為，以達其犯罪之目的。理由欄（理由三之(二)之(3)）係就
上訴人明知以鋒利之西瓜刀朝告訴人背部砍（殺），可能造成告
訴人死亡（見原判決第七頁第二十六、二十七行），仍執意為之
；說明其殺人之故意係直接故意非間接故意。並非就告訴人所受
之肺臟破裂等傷害之行為人有不同之認定，亦無上訴意旨所指判
決理由矛盾之違法。(3)按應於審判期日調查之證據，係指該證據
倘予採納或經調查所能證明者，得以推翻原審判決所確認之事實
，而得據以為不同之認定而言。上訴人之供述及告訴人與其餘證
人之證言，何以為可採，原判決已依其調查證據之結果，於理由
明憑以認定上訴人有殺人故意之心證理由。上訴意旨(三)部分，
上訴人於原審並未請求查證。而該部分，縱經調查所能證明者，
亦不足以推翻原審判決所確認之事實，而得據以為不同之認定，
難謂原判決有調查未盡之違法。且原審於審判期日訊問上訴人：
尚有何證據請求調查？上訴人答稱：希望傳訊小吃部老闆作證，
當時係被害人先動手打我的（見原審卷第一０六頁）。亦與前揭
指摘無關。而本院為法律審，上訴人在本院又為此爭執，自非依
據卷內資料執為第三審合法之上訴理由。至其餘上訴意旨所執各
詞，原判決已在理由內逐一論斷綦詳，並無如上訴人所云之違法
。上訴意旨未依據卷內資料具體指摘，徒憑己意，或就原判決已
有說明之事項，或就原審判斷證據證明力之合法職權行使，漫指
其違法，重為單純事實上之爭執，不足據以辨認原判決已具備違
法之形式，其上訴違背法律上之程式，應予駁回。
據上論結，應依刑事訴訟法第三百九十五條前段，判決如主文。
中　　華　　民　　國　九十六　年　　十　　月　二十六　日
                      最高法院刑事第九庭
                          審判長法官  洪　清　江
                                法官  石　木　欽
                                法官  李　伯　道
                                法官  韓　金　秀
                                法官  陳　晴　教
      本件正本證明與原本無異
                                      書  記  官
中　　華　　民　　國　九十六　年　 十一 　月    五    日
                                                      v
